【裁判字號】    98,訴,1869
【裁判日期】    981124
【裁判案由】    給付服務報酬
【裁判全文】
臺灣板橋地方法院民事判決              98年度訴字第1869號
原      告  甲○○
                        8號
訴訟代理人  徐立信律師
複代理人    林威伯律師
被      告  丙○○
上列當事人間給付服務報酬事件，本院於98年11月10日言詞辯論
終結，判決如下：
    主  文
原告之訴及假執行之聲請均駁回。
訴訟費用由原告負擔。
    事實及理由
一、原告起訴主張：訴外人新新機器廠股份有限公司於（下稱新
    新公司）民國（下同）97年5月間決議出售廠房及土地，委
    由新新公司之總經理許偉宏、廠長乙○○共同代表接洽出售
    事宜，因原告與乙○○熟識，原告乃積極代為尋找買方，被
    告於97年5月間表示有意購買，兩造共同至新新公司接洽出
    售事宜，被告卻於97年5月21日逕自向許偉宏、乙○○表示
    已找到買主，並向乙○○表示原告與被告為同一團隊，服務
    費將自行分配，然被告於97年5月22日協同卓揚五金股份有
    限公司公司（下稱卓揚公司）之負責人鄭順吉先生與許偉宏
    、乙○○共同洽談買賣契約，於97年7月2日簽約決定買賣價
    金為3億693萬8750元，並於98年5月6日簽訂補充合約書，依
    據補充合約書，被告可取得之服務報酬為306萬9,388元，兩
    造原口頭約定服務報酬應均分，且被告自鄭順吉已取得1500
    萬元之服務報酬，卻未分配與原告，被告因原告報告買賣機
    會而促成買賣契約之成立，由被告完成居間之工作，原告至
    少應可取得服務報酬153萬4,694元，爰依據兩造之約定，提
    起本訴，並聲明：被告應給付原告1,534, 694元及自起訴狀
    繕本送達被告之翌日起至清償日止，按年息百分之伍計算之
    利息，並願供擔保請准宣告假執行。
二、被告則以：被告經由仲昌公司曹先生之介紹認識原告，原告
    於97年4月間介紹被告與證人乙○○認識，係了解新新公司
    之內部合夥糾紛，並未簽署任何文件，亦未口頭允諾與原告
    平分仲介費，被告於97年5月間經由佳山不動產之廣告知悉
    新新公司有意出售廠房及土地，被告乃於97年5月19日向乙
    ○○表示得代為尋找買主，乃於同年月21日由乙○○簽署專
    任銷售委託書予被告，當時原告並未在場，被告因擔任瑞工
    精密工業股份有限公司之總經理，因而知悉卓揚公司有意購
    買廠房，卓揚公司於97年5月21日簽署專任銷售委買書予被
    告，而新新公司與卓揚公司與97年5月22日簽署不動產買賣
    契約，原告均未在場，乙○○如認原告亦為居間人，自應通
    知原告，並告知被告，因此，原告於居間買賣過程並未參與
    ，卻相隔1年始請求平分仲介費，自無理由等語置辯，並聲
    明：原告之訴駁回，如受不利之判決，願供擔保請准宣告免
    為假執行。
三、兩造不爭執之事實（見98年10月27日筆錄，本院卷第69頁）
(一)新新公司與被告於97年5月21日簽定專任委託銷售契約書，新
  新公司委託被告銷售其所有坐落於台北縣新莊市○○段86小段
  867、869、873-2、867-2、873-3等地號及其上建物即門牌號
  碼為台北縣新莊市○○路330弄1號建物（建號716、717、743
  、745），約定服務報酬為成交價額之百分之一，有該契約書
  第3條第1項第1款可按。
(二)訴外人卓揚五金股份有限公司（下稱卓揚公司）與新新公司於
  97年7月2日簽定不動產買賣契約書（以下簡稱系爭契約），並
  於98年5月6日簽定原證5之補充合約書，成交價格為3億693 萬
  8750元，居間之服務報酬為3,069,38 8元。
四、本件爭點及本院判斷（見98年10月27日筆錄，本院卷第69頁
    ）
    原告主張已告知被告新新公司有意出售廠房及土地之機會，
    被告因而完成居間之工作，且被告允諾平分服務報酬，爰依
    據兩造約定，請求如訴之聲明，被告則以前詞置辯，因此，
    本件應審究者為原告是否有系爭不動產買賣契約之居間人？
    茲分述如下：
(一)稱居間者，謂當事人約定，一方為他方報告訂約之機會或為訂
  約之媒介，他方給付報酬之契約，民法第565條定有明文。居
  間人，以契約因其報告或媒介而成立者為限，始得請求報酬，
  民法第五百六十八條第一項規定甚明（最高法院85年度台上字
  第1321號判決意旨參照）。參以證人乙○○證述：「（法官問
  ：如何認識原、被告？）原告是與我合作5年之協力廠商，我
  在98年5月間要賣廠房土地，有找原告，原告就去找被告來，
  後來就都由被告與我接洽買賣土地之事，原告就沒有與我接洽
  此事。」「（法官問：原證三之簽名是否你簽的？）是，另外
  一個是許偉宏簽的，簽立該契約時原告不在場，我沒有委託原
  告賣土地及廠房，被告去幫忙找買主，原告就沒有在場，後來
  仲介費我還沒有付，因為買主還欠我3仟萬元尾款。」「（法
  官問：原告介紹被告出面幫忙仲介買賣事宜後，原告還有無出
  面？）沒有。）足見，新新公司與被告於97年5月21日簽署專
  任委託銷售契約書後，均由被告出賣居間新新公司與卓揚公司
  間之買賣契約相關事宜，原告從未出賣居間前揭買賣事宜，果
  原告亦為居間人，卻未於前揭專任委託銷售契約書載明，因此
  ，原告主張其為系爭不動產買賣契約之居間人云云，委無可採
  。
(二)原告主張告知被告新新公司有意出售其不動產，係報告訂約之
  機會云云，縱使被告經由原告介紹前往新新公司，因而知悉新
  新公司有意出售廠房及土地，但被告並未因此購買，難認被告
  與原告間已成立居間契約，原告自無權請求被告給付居間報酬
  。
(三)原告主張依據原證2之存證信函新新公司已認定原告與被告為
  同一居間團隊，被告應給付一半之服務報酬，並以證人乙○○
  之證詞為據云云，然查，被告與新新公司之專任委託銷售書，
  並未載明原告亦為居間人，自無從以原證2之存證信函由新新
  公司或證人乙○○個人之推論而認定兩造為同一團隊之居間人
  ，自無從為有利於原告之認定。
(四)另原告主張被告口頭同意均分服務報酬云云，參以證人乙○○
  證述「（原告訴訟代理人問：被告有無跟你約定要給你報酬？
  ）被告與買方來時正式簽約，說要給我與原告佣金，但後來就
  都沒有給，我就沒有計較被告沒有付我佣金」等語（見98年11
  月10日筆錄），足見被告僅係同意隨意支付紅包作為謝禮，核
  與原告主張不符，原告並未舉證以實其說，自非可採。
(五)綜上述，原告既未舉證為系爭不動產買賣契約之居間人之一，
  其依據居間契約請求被告平分服務報酬如訴之聲明，並無理由
  ，應予駁回。
五、假執行之宣告：
    原告受敗訴判決，其假執行之聲請即失所依據，應併予駁回。
六、本件事證已明，兩造其餘攻擊防禦方法及爭點，核與本件判
    決結果無涉，爰不一一論述。原告未舉證其為系爭不動產買
    賣契約之居間人，已如前述，從而，原告聲請傳訊卓揚公司
    之負責人鄭順吉欲證明被告已自卓揚公司取得服務報酬1500
    萬元云云，自無必要。
七、結論：原告之訴為無理由，依民事訴訟法第第78條，判決如
    主文。
中    華    民    國    98    年    11    月    24    日
                  民事第三庭    法  官  徐玉玲
以上正本係照原本作成
如對本判決上訴，須於判決送達後20日內向本院提出上訴狀
中    華    民    國    98    年    11    月    24    日
                                書記官  陳靜怡


司法院資訊處製作；財團法人民間司法改革基金會備份。
